【裁判字號】    90,上訴,1178
【裁判日期】    900928
【裁判案由】    野生動物保育法
【裁判全文】
臺灣高等法院臺南分院刑事判決             九十年度上訴字第一一七八號    Ｃ
      上  訴  人  臺灣嘉義地方法院檢察署檢察官
      被      告  甲  ○  ○
右上訴人因被告違反野生動物保育法案件，不服臺灣嘉義地方法院九十年度訴字第三
八三號中華民國九十年七月三十一日第一審判決（起訴案號：臺灣嘉義地方法院檢察
署九十年度偵字第三六○三號），提起上訴，本院判決如左：
      主      文
上訴駁回。
      理      由
一、公訴意旨略以：被告甲○○於民國（下同）九十年初某日於不詳地點，竟未經主
    管機關許可，擅自誘捕保育類野生動物白鼻心一隻，得手後帶回嘉義縣竹崎鄉白
    杞村樟樹坪六十八號住處門前設置之鐵籠內予以飼養。嗣於九十年四月三十日二
    十三時十分，為警持搜索票在上址搜索查獲，並扣得上開白鼻心一隻。因認被告
    涉犯野生動物保育法第四十一條第一項第一款之罪嫌。
二按犯罪事實應依證據認定之，無證據不得推定其犯罪事實；又不能證明被告犯罪
    或其行為不罰者，應諭知無罪之判決，刑事訴訟法第一百五十四條第三百零一
    條第一項分別定有明文；又刑事訴訟法上所謂認定犯罪事實之證據，係指足以認
    定被告確有犯罪行為之積極證據而言，如未能發現相當證據或證據不足以證明，
    自不得以推測或擬制之方法，以為裁判之基礎，最高法院二十九年上字第三一０
    五號及四十年臺上字第八六號分別著有判例；認定不利於被告之事實，須依積極
    證據，苟積極證據不足為不利於被告事實之認定，即應為有利於被告之認定，更
    不必有何有利之證據，最高法院三十年上字第八一六號判例可資參照。次依最高
    法院四十年臺上字第八六號、七十六年臺上字第四九八六號判例意旨，認定犯罪
    事實，所憑之證據，雖不以直接證據為限，間接證據亦包括在內，然無論直接或
    間接證據，其為訴訟上之證明，須於通常一般之人均不致於有所懷疑，而得確信
    其為真實之程度者，始得據之為有罪之認定，倘其證明尚未達到此一程度，而有
    合理性懷疑之存在時，即無從為有罪之認定。
三、公訴人以被告涉犯野生動物保育法第四十一條第一項第一款之罪嫌，無非係以：
    （一）白鼻心確係為保育類野生動物，有嘉義縣政府九十年五月十一日九十府農
    企字第五五０五四號函足憑。（二）被告所辯該白鼻心為綽號「阿文」者所贈送
    ，卻不知「阿文」之真實年籍，更無法提供「阿文」之具體資料以供追查，此顯
    與常情有違，足徵本件真正對該白鼻心為獵捕行為者應係被告為其主要論據。
四、訊據被告甲○○固坦承自九十年一月底起，在其住處飼養保育類野生動物白鼻心
    之事實，惟堅決否認有犯野生動物保育法第四十一條第一項第一款之罪，辯稱：
    該白鼻心不是其獵捕所得，而係綽號「阿文」之友人送的等語。
五、經查：被告以所飼養之保育類野生動物，係綽號「阿文」之男子於九十年一月底
    ，在嘉義竹崎鄉白杞村梓樹坪六十八號住處交予伊等語置辯，雖無法於偵審中提
    出「阿文」之真實姓名、地址等年籍資料以供調查，然被告辯解無法證明之消極
    事實，實不能積極證明被告有犯本件野生動物保育法之犯行。且被告辯稱伊很喜
    歡小動物，故「阿文」抓到後，交給伊養，亦非完全不合於經驗法則，而不足採
    信。本件被告對持有保育類野生動物白鼻心之來源業已陳述交待，雖無證據證明
    可資查證，惟亦無積極證據可資證明其何時、何地、以何方法誘捕該保育類野生
    動物白鼻心之犯罪事實，揆諸首揭判例意旨，仍不能遽予推定被告之犯行。另公
    訴意旨憑以認定被告涉犯野生動物保育法第四十一條第一項第一款罪嫌之證據，
    雖確足使被告存有觸犯該罪嫌之合理懷疑程度，然尚難謂已至有積極證據證明被
    告犯野生動物保育法第四十一條第一項第一款犯行之人，是於缺乏直接證據予以
    證明及間接證據之補強情況下，本件被告之犯罪委難證明。此外，復查無其他積
    極證據足資認定被告確有上開犯行，其犯罪不能證明，原審以不能證明被告犯罪
    而諭知無罪之判決，核無不合，檢察官上訴意旨，仍執前詞，以該保育類野生動
    物白鼻心自被告住處鐵籠起出，又被告對綽號「阿文」其人並不知真實姓名、地
    址，而認應無「阿文」其人，被告所辯非實云云，指摘原判決不當，惟公訴人既
    無法舉證證明被告係於何時、何地涉犯上開罪名，即難以被告單純圈養白鼻心而
    推定其犯罪，上訴為無理由，應予駁回。
據上論結，應依刑事訴訟法第三百六十八條，判決如主文。
本案經檢察官劉榮堂到庭執行職務。
中    華    民    國      九十      年      九      月      二十八      日
                                  臺灣高等法院臺南分院刑事第三庭
                                      審判長法官  黃    崑    宗
                                            法官  楊    省    三
                                            法官  莊    俊    華
右正本證明與原本無異。
如不服本判決，應於判決送達後十日內向本院提出上訴狀，其未敘述理由者並應於提
出上訴狀後十日內向本院補提理由書（應附繕本)。
                                      法院書記官  易    慧    玲
中    華    民    國      九十      年      十      月        二        日


司法院資訊處製作；財團法人民間司法改革基金會備份。
